【裁判字號】    98,訴,340
【裁判日期】    980319
【裁判案由】    違反毒品危害防制條例
【裁判全文】
臺灣彰化地方法院刑事判決               98年度訴字第340號
公  訴  人  臺灣彰化地方法院檢察署檢察官
被      告  甲○○
上列被告因違反毒品危害防制條例案件，經檢察官提起公訴（九
十八年度毒偵字第一四○號），本院依簡式審判程序判決如下：
    主  文
甲○○施用第一級毒品，累犯，處有期徒刑拾月，扣案之海洛因
壹包（海洛因驗餘淨重零點零零玖壹公克）沒收銷燬之。
    事  實
一、甲○○前因自民國九十三年一月中旬某日起至同年二月二十
    六日止施用第一級毒品之案件，經本院以九十三年度訴字第
    五七二號判處有期徒刑七月確定，嗣經送監執行，於九十四
    年四月四日因縮刑期滿而執行完畢。另因施用毒品案件，經
    本院以九十二年度毒聲字第一九六九號裁定送觀察、勒戒後
    ，認無繼續施用毒品之傾向，於九十二年十月十五日執行完
    畢，並經臺灣彰化地方法院檢察署檢察官以九十二年度毒偵
    字第二五二三號為不起訴處分確定。詎甲○○仍不知悔改，
    復基於施用第一級毒品海洛因之犯意，於九十七年十一月二
    十五日晚上八時許，在其位於彰化縣彰化市○○路三二一號
    住處內，以將第一級毒品海洛因摻入香菸點燃抽吸之方式，
    施用第一級毒品海洛因一次。嗣於九十七年十一月二十六日
    上午七時四十分許，為警持臺灣臺中地方法院核發之搜索票
    至其上開住處搜索而當場查獲，並扣得第一級毒品海洛因一
    包（海洛因驗餘淨重○點○○九一公克），始悉上情。
二、案經臺中縣警察局清水分局報告臺灣臺中地方法院檢察署檢
    察官呈請臺灣高等法院臺中分院檢察署檢察長令轉臺灣彰化
    地方法院檢察署檢察官偵查起訴。
    理  由
一、按除被告所犯為死刑、無期徒刑、最輕本刑為三年以上有期
    徒刑之罪或高等法院管轄第一審案件者外，於刑事訴訟法第
    二百七十三條第一項程序進行中，被告先就被訴事實為有罪
    之陳述時，審判長得告知被告簡式審判程序之旨，並聽取當
    事人、代理人、辯護人及輔佐人之意見後，裁定進行簡式審
    判程序；除簡式審判程序、簡易程序及第三百七十六條第一
    款、第二款所列之罪之案件外，第一審應行合議審判；刑事
    訴訟法第二百七十三條之一第一項、第二百八十四條之一分
    別定有明文。本件被告甲○○所犯係死刑、無期徒刑、最輕
    本刑為三年以上有期徒刑或高等法院管轄第一審案件以外之
    罪，且於本院行準備程序時就被訴事實為有罪之陳述，經受
    命法官告知簡式審判程序之旨，並聽取公訴人、被告之意見
    後，本院合議庭認無不得或不宜改依簡式審判程序進行之處
    ，經評議結果，裁定改由受命法官獨任行簡式審判程序，合
    先敘明。
二、訊據被告甲○○對於上開施用第一級毒品海洛因之犯行坦承
    不諱，且其於九十七年十一月二十六日為警查獲後，經警採
    其尿液送驗，結果呈嗎啡陽性反應，此有中山醫學大學附設
    醫院檢驗科藥物檢測中心尿液檢驗報告、尿液代號與真實姓
    名對照表各一紙在卷可稽，再扣案之白粉一包，經送行政院
    衛生署草屯療養院鑑定結果，確含海洛因成分，海洛因淨重
    ○點○一三二公克、驗餘淨重○點○○九一公克，此有行政
    院衛生署草屯療養院草療鑑字第○九七一二○○○四五號鑑
    定書一紙在卷可考，復有照片二幀在卷為證，以及第一級毒
    品海洛因一包扣案為憑，足徵被告之自白確與事實相符。另
    按毒品危害防制條例於九十二年七月九日修正公布，自九十
    三年一月九日施行，其中第二十條、第二十三條將施用毒品
    之刑事處遇程序，區分為「初犯」及「五年內再犯」、「五
    年後再犯」。依其立法理由之說明：「初犯」，經觀察、勒
    戒或強制戒治後，應為不起訴處分或不付審理之裁定；經觀
    察、勒戒或強制戒治執行完畢釋放後，「五年內再犯」者，
    因其再犯率甚高，原實施之觀察、勒戒及強制戒治既已無法
    收其實效，爰依法追訴或裁定交付審理。至於經觀察、勒戒
    或強制戒治執行完畢釋放後，「五年後再犯」者，前所實施
    之觀察、勒戒或強制戒治已足以遮斷其施用毒品之毒癮，為
    期自新及協助其斷除毒癮，仍適用「初犯」規定，先經觀察
    、勒戒或強制戒治之程序。從而依修正後之規定，僅限於「
    初犯」及「五年後再犯」二種情形，始應先經觀察、勒戒或
    強制戒治程序。倘被告於五年內已再犯，經依法追訴處罰，
    縱其第三次（或第三次以上）再度施用毒品之時間，在初犯
    經觀察、勒戒或強制戒治執行完畢釋放五年以後，已不合於
    「五年後再犯」之規定，且因已於「五年內再犯」，顯見其
    再犯率甚高，原實施觀察、勒戒或強制戒治，已無法收其實
    效，即應依該條例第十條處罰（最高法院九十五年度第七次
    刑事庭會議決議第二點參照）。本件被告前因施用第二級毒
    品，經觀察、勒戒後，於九十二年十月十五日執行完畢，又
    於五年內之自九十三年一月中旬某日起至同年二月二十六日
    止施用第一級毒品，經本院以九十三年度訴字第五七二號判
    處有期徒刑七月確定，此有臺灣彰化地方法院檢察署刑案資
    料查註紀錄表及臺灣高等法院被告前案紀錄表各一份在卷可
    考，則其再犯本件施用第一級毒品犯行，按諸前揭說明，自
    無毒品危害防制條例第二十條第三項規定之適用，而應按同
    條例第二十三條第二項規定，依法論科。本件事證明確，被
    告施用第一級毒品海洛因之犯行，應堪認定。
三、核被告所為，係犯毒品危害防制條例第十條第一項之施用第
    一級毒品罪。被告為施用第一級毒品，而持有該級毒品，其
    持有之低度行為，應為施用之高度行為所吸收，不另論罪。
    。又被告前因施用第一級毒品案件，經本院以九十三年度訴
    字第五七二號判處有期徒刑七月確定，嗣經送監執行，於九
    十四年四月四日因縮刑期滿而執行完畢，此有臺灣彰化地方
    法院檢察署刑案資料查註紀錄表及臺灣高等法院被告前案紀
    錄表各一份在卷可稽，其於受有期徒刑執行完畢後，五年以
    內故意再犯本件有期徒刑以上之罪，為累犯，應依刑法第四
    十七條第一項規定，加重其刑。爰審酌被告曾因施用毒品經
    送觀察、勒戒後，仍未能戒斷，顯然未能善體國家設置觀察
    、勒戒機構，協助毒品施用者戒除毒癮之良法美意，及其犯
    罪之動機、目的、所生危害，暨犯罪後坦承犯行，態度尚屬
    良好等一切情狀，量處如主文所示之刑。扣案之海洛因一包
    （海洛因驗餘淨重合計○點○○九一公克），為毒品危害防
    制條例第二條第二項第一款所稱之第一級毒品，應依同條例
    第十八條第一項前段規定，沒收銷燬之。
據上論斷，應依刑事訴訟法第二百七十三條之一第一項、第二百
九十九條第一項前段，毒品危害防制條例第十條第一項、第十八
條第一項前段，刑法第十一條前段、第四十七條第一項，判決如
主文。
本案經檢察官林子翔到庭執行職務。
中    華    民    國    98    年    3     月    19    日
                      刑事第六庭      法  官  鄭舜元
以上正本證明與原本無異。
如不服本判決應於收受判決後10日內向本院提出上訴書狀，並
應敘述具體理由。其未敘述上訴理由者，應於上訴期間屆滿後
20日內向本院補提理由書(均須按他造當事人之人數附繕本)
「切勿逕送上級法院」。
中    華    民    國    98    年    3     月    19    日
                                      書記官  陳秀香
附錄：論罪科刑法條：
毒品危害防制條例第十條：
施用第一級毒品者，處六月以上五年以下有期徒刑。
施用第二級毒品者，處三年以下有期徒刑。


司法院資訊處製作；財團法人民間司法改革基金會備份。
